臺灣高等法院刑事判決
110年度交上易字第218號
上  訴  人  臺灣新竹地方檢察署檢察官
被      告  葉為康



上列上訴人因被告過失傷害案件，不服臺灣新竹地方法院110年
度交易字第18號，中華民國110年5月27日第一審判決（起訴案號
：臺灣新竹地方檢察署109年度偵字第12627號），提起上訴，本
院判決如下：
    主  文
上訴駁回。
    犯罪事實
一、葉為康於民國109年4月17日22時10分許，駕駛車牌號碼000-
    0000號自用小客車停放在新竹縣新豐鄉忠信街88巷口路旁，
    本應注意開啟車門時，應禮讓其他車輛先行，於確認安全無
    虞後，方可開啟車門，而依當時客觀情形，並無不能注意之
    情事，竟疏未注意，貿然開啟車門，適同向後方之孫明山騎
    乘腳踏車直行駛至，見狀閃煞不及而擦撞葉為康上揭自用小
    客車車門後倒地，致孫明山因此受有左側閉鎖性肩峰與鎖骨
    關節脫臼、左胸挫傷併第3、4、5肋骨閉鎖性骨折、右側大
    腳趾撕裂傷1公分、頭部外傷併頭皮挫擦傷、血腫及左側肩
    胛峰鎖骨間關節脫臼術後鋼板存留等傷害。嗣經葉為康報警
    處理，並於有偵查犯罪權限之機關或公務員發覺前，向據報
    前往處理之員警自首駕車肇事而願受裁判，始悉上情。
二、案經孫明山訴請新竹縣政府警察局新湖分局報告臺灣新竹地
    方檢察署檢察官偵查起訴。
    理  由
壹、證據能力方面
一、按被告以外之人於審判外之言詞或書面陳述，除法律有規定
    者外，不得作為證據，刑事訴訟法第159條第1項固定有明文
    ；惟被告以外之人於審判外之陳述，雖不符同法第159條之1
    至第159條之4之規定，而經當事人於審判程序同意作為證據
    ，法院審酌該言詞陳述或書面陳述作成時之情況，認為適當
    者，亦得為證據，同法第159條之5第1項亦定有明文。經查
    ，本判決所引用之被告以外之人於審判外之陳述，固均屬傳
    聞證據，惟檢察官、被告葉為康就前揭審判外陳述均表示同
    意具有證據能力。本院審酌上開證據製作時之情況，尚查無
    違法不當及證明力明顯過低之瑕疵，亦認為以之作為證據應
    屬適當，爰逕依刑事訴訟法第159條之5第1項規定，認前揭
    證據均例外有證據能力。
二、本判決下列所引用之其餘文書證據及證物，並無證據證明係
    公務員違背法定程序所取得，亦無顯有不可信之情況，且經
    本院於審理期日合法調查，該等證據自得作為本案裁判之資
    料。
貳、實體部分：
一、認定犯罪事實之證據及理由：
　㈠上揭事實，業據被告於警詢、檢察事務官訊問、原審及本院
    審理時坦承不諱（見偵卷第6至8頁反面、第34頁，原審卷第
    59至69頁、本院卷第46頁），核與證人即告訴人孫明山於警
    詢及檢察事務官詢問時證述之情節大致相符（見偵卷第9至1
    1頁反面、第34頁），並有新湖分局山崎派出所警員洪恩佑
    於109年10月21日製作之職務報告、新竹縣政府警察局道路
    交通事故現場圖草圖、新竹縣政府警察局新湖分局道路交通
    事故現場圖、道路交通事故調查報告表㈠、㈡、證人孫明山之
    東元醫療社團法人東元綜合醫院109年4月27日、109年7月22
    日、109年8月27日診斷證明書（乙種）、新竹縣政府警察局
    道路交通事故當事人酒精測定紀錄表、被告葉為康之新竹縣
    政府警察局新湖分局山崎派出所道路交通事故肇事人自首情
    形紀錄表、證人孫明山之新竹縣政府警察局新湖分局山崎派
    出所道路交通事故肇事人自首情形紀錄表、車輛詳細資料報
    表（牌照號碼：000-0000號）各1份、現場及車損照片8張、
    住家監視器畫面光碟1片等資料附卷可參（見偵卷第5、12至
    21、24、26、27頁反面，光碟置於偵卷偵查光碟片/錄音帶
    存放袋內），足認被告前揭任意性自白與事實相符。
  ㈡按汽車臨時停車或停車，汽車駕駛人或乘客開啟或關閉車門
    時，應遵守下列規定：三、應注意行人、其他車輛，並讓其
    先行，道路交通安全規則第112條第5項第3款定有明文。被
    告葉為康於前揭時、地駕駛自用小客車，自負有上開注意義
    務。而依被告肇事時之路況天候晴、夜間有照明、柏油路面
    乾燥無缺陷亦無障礙物、視距良好，有前揭新竹縣政府警察
    局新湖分局道路交通事故調查報告表㈠在卷可參（見偵卷第1
    4頁），被告復於警詢時自承：當時路況良好、車流量少、
    夜間晴天、視線清楚，沒有障礙物、沒有號誌，標誌、標線
    清楚等語（見偵卷第6頁），足見肇事當時被告應無不能注
    意之情事。然被告停車後未注意左後方來車，即貿然開啟左
    前車門欲下車，適同向後方之告訴人騎乘腳踏車抵達該處，
    見狀閃避不及，而擦撞車門倒地，堪認被告對於本件車禍之
    發生，確有過失應甚明確。又告訴人確因此車禍受有上揭傷
    害，有前揭診斷證明書（乙種）附卷足參，從而，被告之過
    失，及其過失行為與告訴人受傷結果間之因果關係，均臻灼
    然。
　㈢綜上所述，足徵被告任意性之自白核與事實相符，自堪採信
    。是以本件事證已臻明確，被告之犯行應堪認定。
二、論罪：
　㈠核被告所為，係犯刑法第284條前段之過失傷害罪。
　㈡犯人在犯罪未發覺之前，向檢察官或司法警察官告知其犯罪
    ，而不逃避接受裁判，即與刑法第62條規定自首之條件相符
    ，不以言明自首並願受裁判為必要，又該條所謂未發覺之罪
    ，固非以有偵查犯罪權之機關或人員確知其人犯罪無誤為必
    要，而對於其發生嫌疑時，即得謂為已發覺；但此項對犯人
    之嫌疑，仍須有確切之根據得為合理之可疑者，始足當之，
    若單純主觀上之懷疑，要不得謂已發生嫌疑（最高法院85年
    度台上字第4908號判決意旨參照）。本件事故發生後，被告
    於未被有偵查犯罪職權之機關或公務人員發覺前，主動親自
    撥打電話報警，並報明肇事人姓名、地點，在現場等候警員
    前來處理，並於新竹縣政府警察局新湖分局山崎派出所警員
    接獲通報而到達車禍現場，尚未確切懷疑係被告葉為康肇事
    之際，向警員自首坦承肇事等情，有新竹縣政府警察局新湖
    分局山崎派出所道路交通事故肇事人自首情形紀錄表1紙在
    卷可參（見偵卷第20頁），是被告對於未發覺之犯罪自首而
    有願接受裁判之意，爰依刑法第62條前段規定，減輕其刑。
三、上訴駁回之理由：
　㈠原審經詳細調查後，本於相同見解，以被告犯罪之事證明確
    ，適用刑法第284條前段、第62條前段等規定，並審酌被告
    明知駕駛車輛參與道路交通，應確實遵守交通規則，以維護
    自身及用路人安全，於停車後貿然開啟左前車門欲下車，適
    同向後方之告訴人騎乘腳踏車抵達該處，見狀閃避不及，而
    擦撞車門倒地，造成告訴人受有上揭傷害，衡酌上開過失情
    節、告訴人傷勢程度，暨被告坦承犯行之犯後態度，雖有和
    解意願，然因就和解金額無共識未能達成和解，及其自述之
    智識程度、家庭狀況、工作狀況，前無刑事前案紀錄等一切
    情狀，酌情量處被告有期徒刑2月，並諭知易科罰金之折算
    標準為以新臺幣1000元折算1日。經核原審認定事實及適用
    法律均無不合，量刑亦屬妥適。
　㈡檢察官依循告訴人之請求提起上訴略以：觀諸卷內現場及車
    損照片之記載，被告車輛駕駛座車門受損處為外側下方，而
    非車門內側，與因違規開門而產生之追撞事故一般會造成車
    門內側受損之情形有異，原判決此部分之事實認定是否與卷
    證相符，確有疑義，此部分事實認定涉及被告違反義務程度
    之判斷進而影響量刑結果，爰提起上訴請求撤銷原判決，另
    為適當之判決等語。按刑事審判旨在實現刑罰權之分配正義
    ，故法院對有罪被告之科刑，應符合罪刑相當之原則，使輕
    重得宜，罰當其罪，以契合社會之法律感情，此所以刑法第
    57條明定科刑時應審酌一切情狀，尤應注意該條所列10款事
    項以為科刑輕重之標準，俾使法院就個案之量刑，能斟酌至
    當。而量刑輕重係屬事實審法院得依職權自由裁量之事項，
    苟已斟酌刑法第57條各款所列情狀而未逾越法定刑度，不得
    遽指為違法（最高法院72年台上字第6696號判例意旨參照）
    。經查，經本院勘驗卷附「住處監視器畫面光碟」、「行車
    紀錄器光碟」所示，告訴人係騎乘腳踏車行經被告車輛旁時
    遭碰撞倒地，然是否係擦撞車門外側或撞擊車門內側所致，
    尚非清晰，然依告訴人倒地位置係於車輛輪胎左前方，被告
    復有開啟車門下車舉措可悉（見本院卷第41頁），若告訴人
    係撞及車門內側，其倒地位置應非於輪前方處，被告亦無可
    能再為開啟車門之舉。則綜合前揭卷證資料所示，原審判決
    所載告訴人「見狀閃煞不及而擦撞葉為康上揭自用小客車車
    門後倒地」，核與前揭勘驗結果、卷附現場及車損照片、告
    訴人及被告前揭供述不無歧異；此外，因車禍事故發生原因
    所在多有，撞擊情況亦因不同個案而定，上訴意旨所指「違
    規開門而產生之追撞事故一般會造成車門內側受損」等語，
    除與前揭卷證資料未符外，亦非通常經驗法則，並不足以動
    搖原審認事及量刑之結果。故上訴意旨徒執告訴人請求上訴
    意旨，指稱原判決認定事實記載有誤部分，要屬無據，其上
    訴為無理由，應予駁回。
據上論斷，應依刑事訴訟法第368條，判決如主文。
本案經檢察官張凱絜提起公訴，檢察官陳中順提起上訴，由檢察
官蔡顯鑫到庭執行職務。　　　
中　　華　　民　　國　　110 　年　　8 　　月　　25　　日
                  刑事第一庭  審判長法  官  李釱任
                                    法  官  崔玲琦
                                    法  官　呂煜仁
以上正本證明與原本無異。
不得上訴。
                                    書記官　林廷佳
中　　華　　民　　國　　110 　年　　8 　　月　　25　　日
附錄：本案論罪科刑法條全文
中華民國刑法第284條
因過失傷害人者，處1年以下有期徒刑、拘役或10萬元以下罰金
；致重傷者，處3年以下有期徒刑、拘役或30萬元以下罰金。